臺灣臺中地方法院刑事判決　　　　　　　　　　　　九十三年度訴字第二六六號
　　公　訴　人　臺灣臺中地方法院檢察署檢察官
　　被　　　告　甲○○
右列被告因偽造文書等案件，經檢察官提起公訴（九十三年度偵字第一六六九二號）
，本院判決如左：
    主  文
甲○○連續行使偽造私文書，足以生損害於公眾及他人，處有期徒刑肆月，如易科罰
金，以參佰元折算壹日。
偽造之「乙○○」印章壹枚、中華電信股份有限公司申辦0000000、0000
000、0000000、0000000、00000000、00000000
號等六線電話門號之市內電話業務申請書共陸份上之「委託人簽章」及「新用戶簽章
」或「原用戶簽章」欄位、中華電信股份有限公司網際網路ＨＮ00000000帳
號之網際資訊網路業務租用申請書壹份上之「委託人簽章」及「客戶簽章」欄位偽造
之「乙○○」印文共拾肆枚，均沒收。
    事  實
一、甲○○素行不佳，前曾犯違反水利法、常業重利等罪（均未構成累犯），詎仍不
    知悔改。甲○○於民國（下同）八十七年十二月間某日，在其所有坐落於臺中縣
    石岡鄉出租予乙○○之父之魚池內，拾獲乙○○遺失之身分證一張，竟意圖為自
    己不法之所有，將該身分證侵占入己（涉犯刑法第三百三十七條之侵占遺失物罪
    部分，已罹於追訴權時效），復未經乙○○之同意或授權，另基於行使偽造私文
    書之概括犯意，將上開身分證連同偽造之「乙○○」印章一枚，交由其不知情之
    配偶即「嵐陽通訊行」負責人葉秀麗，代為辦理乙○○申辦電話門號及網際網路
    帳號之相關事宜，葉秀麗復將前開身分證、印章等轉交其店內門市人員黃淑娥、
    陳珮芷或由葉秀麗本人先後連續於八十九年一月十七日、九十年三月十二日及九
    十年六月二十七日，至中華電信股份有限公司豐原營業處（以下簡稱中華電信豐
    原營業處），申辦0000000、0000000、0000000、000
    0000（以上四門號係於八十九年一月十七日由黃淑娥申辦）、000000
    00（該門號係於九十年三月十二日由陳珮芷申辦）、00000000號（該
    門號係於九十年六月二十七日由葉秀麗申辦）等六線電話門號及於九十一年五月
    十四日申辦網際網路ＨＮ00000000號之帳號（由葉秀麗將前開身分證、
    印章等轉交其店內之技術人員詹益枝申辦），並分別在中華電信前述六線市內電
    話業務申請書共六份上之「委託人簽章」及「新用戶簽章」或「原用戶簽章」（
    00000000號）欄位、中華電信前述網際網路ＨＮ00000000帳號
    之網際資訊網路業務租用申請書一份上之「委託人簽章」及「客戶簽章」欄位蓋
    用上開盜刻之「乙○○」印章共十四枚，以表示係乙○○委託申請辦理電話門號
    及網際網路帳號之證明，持交中華電信豐原營業處承辦人員而行使之，且出示前
    開乙○○之身分證供該承辦人員核對申請人之姓名、身分證統一編號等資料，足
    生損害於乙○○及中華電信公司豐原營業處對電話客戶管理之正確性，嗣因乙○
    ○接獲中華電信公司之電話帳單費用，發覺有異而報警處理始循線查獲上情。
二、案經乙○○訴請臺灣臺中地方法院檢察署檢察官偵查起訴。
    理  由
一、訊據被告甲○○固坦承曾將告訴人乙○○之身分證及印章交由其配偶葉秀麗代為
    申辦前揭電話門號及網際網路帳號之事實，惟矢口否認有何侵占及行使偽造私文
    書之犯行，辯稱：伊並沒有拾獲告訴人乙○○之身分證，亦未偽造告訴人乙○○
    之印章，上開告訴人乙○○之身分證及印章係伊是在三、四年前夏天七、八月間
    在伊台中縣豐原市○○路三三六號住處，以五萬元之代價向告訴人乙○○所借用
    ，告訴人乙○○亦知悉借用身分證及印章係要申辦電話，伊亦有告知告訴人乙○
    ○，伊申請電話是想用來辦理二胎借貸業務，伊並無上述侵占、行使偽造私文書
    之犯行云云。惟查右揭犯罪事實，業據告訴人乙○○指訴歷歷，及證人黃淑娥、
    陳珮芷、葉秀麗等證述綦詳在卷，復有中華電信市內電話業務申請書六份及中華
    電信網際資訊網路業務租用及異動申請書一份在卷足資佐證。且告訴人乙○○之
    身分證於八十七年十二月間遺失後，已於八十八年一月二十六日，向臺中縣豐原
    市戶政事務所辦理補發新證，復為告訴人乙○○於警詢中陳述在卷，並經本院向
    臺中縣豐原市戶政事務所函詢，經函覆，告訴人乙○○確因身分證遺失，於八十
    八年一月二十六日向該戶政事務所辦理補領新證，此有該戶政事務所九十三年十
    一月八日中縣豐戶字第九三○○○六○八二號函及所檢附之國民身分證請領紀錄
    查詢資料、告訴人乙○○換領、補領國民身分證申請書均影本各一份在卷可憑，
    而被告甲○○卻先後連續於八十九年一月十七日、九十年三月十二日、九十年六
    月二十七日及九十一年五月十四日仍持告訴人乙○○遺失之身分證、所偽造「乙
    ○○」之印章委請他人代為申辦前開電話門號及網際網路帳號，足證告訴人乙○
    ○遺失之身分證確為被告所拾獲侵占及「乙○○」之印章確為被告所偽造，況被
    告復未能證明其申辦前述電話門號及網際網路帳號曾經告訴人乙○○之同意或授
    權，復參以被告前述所辯，茍係付出代價給告訴人乙○○且經其同意，儘可要求
    告訴人乙○○一同前往申辦電話門號及網際網路帳號手續，然本案所有申辦手續
    文件上均無告訴人乙○○之簽名，且被告辯稱前開市內電話門號及網際網路帳號
    手續均是同一天辦理的云云，亦非事實，詳如前述，益徵被告所辯，顯與常情不
    符，要無足取。是綜據上述，被告甲○○空言否認，所辯無非臨訟畏罪飾卸之詞
    ，要無足採，事證已臻明確，被告甲○○犯行洵堪認定。
二、核被告甲○○所為，係犯刑法第二百十六條、第二百十條之行使偽造私文書罪。
    被告利用不知情之配偶葉秀麗委託店內門市人員黃淑娥、陳珮芷、詹益枝或葉秀
    麗本人偽造私文書復持以行使，應屬間接正犯。而其偽造印章、印文之行為係偽
    造私文書之部分行為，不另論罪；其偽造私文書後復持以行使，偽造之低度行為
    應為行使之高度行為所吸收，應論以行使偽造私文書罪。被告甲○○所為前開行
    使偽造私文書之數行為，時間緊接，犯罪構成要件又復相同，顯係基於概括之犯
    意為之，為連續犯，爰依刑法第五十六條之規定以一罪論，並加重其刑。爰審酌
    被告甲○○犯罪之動機、目的、手段、品行不佳，詳如前述，此有台灣台中地方
    法院檢察署刑案資料查註紀錄表一份在卷可按、所生危害及犯罪後猶飾詞狡賴犯
    行，毫無悔意，且犯罪後迄今仍未與告訴人乙○○達成民事和解，取得諒解，犯
    後態度不佳等一切情狀，量處如主文所示之刑，並諭知易科罰金之折算標準，以
    資懲儆。偽造之「乙○○」印章一枚，雖未據扣案，惟並無證據證明業已滅失，
    應依刑法第二百十九條之規定，不問屬於犯人與否，併予宣告沒收之。另中華電
    信股份有限公司申辦0000000、0000000、0000000、00
    00000、00000000、00000000號等六線電話門號之市內電
    話業務申請書共六份上之「委託人簽章」及「新用戶簽章」或「原用戶簽章」欄
位、中華電信股份有限公司網際網路ＨＮ00000000帳號之網際資訊網路
    業務租用申請書一份上之「委託人簽章」及「客戶簽章」欄位偽造之「乙○○」
    印文共十四枚，亦均應依刑法第二百十九條之規定，不問屬於犯人與否，併予宣
    告沒收之。
三、至於被告甲○○前揭所為侵占告訴人乙○○遺失之身分證一張犯行，核係觸犯刑
    法第三百三十七條之侵占遺失物罪，而其法定刑僅為罰金刑。依刑法第八十條第
    一項第五款之規定，其追訴權時效僅一年，而告訴人乙○○係於九十二年十二月
    二十三日始向臺灣臺中地方法院檢察署檢察官提出告訴，是其此部份之侵占遺失
    物罪，顯已罹於追訴權時效，原應為免訴之諭知，惟公訴意旨認此部分犯行與前
    揭論罪科刑犯行部分，有方法結果之牽連關係，為牽連犯，屬裁判上一罪，依審
    判不可分之原則，亦為起訴效力所及，故不另為免訴之諭知，附此敘明。
據上論斷，應依刑事訴訟法第二百九十九條第一項前段、刑法第五十六條、第二百十
六條、第二百十條、第四十一條第一項前段、第二百十九條、罰金罰鍰提高標準條例
第二條，判決如主文。
中      華      民      國    九十四    年      一      月     十九     日
                                臺灣臺中地方法院刑事第八庭
                                            審判長法官  朱  光  國
                                                  法官  吳  崇  道
                                                  法官  洪  俊  誠
右正本證明與原本無異。
如不服本判決，應於判決送達後十日內向本院提出上訴狀，上訴於臺灣高等法院臺中
分院(須附繕本)。
                                                書記官
中      華      民      國    九十四    年      一      月     十九     日
附錄論罪科刑實體法條文：
刑法第三百三十七條：
意圖為自己或第三人不法之所有，而侵占遺失物、漂流物或其他離本人所持有之物者
，處五百元以下罰金。
刑法第二百十條：
偽造、變造私文書，足以生損害於公眾或他人者，處五年以下有期徒刑。
刑法第二百十六條：
行使第二百十條至第二百十五條之文書者，依偽造、變造文書或登載不實事項或使登
載不實事項之規定處斷。
刑法第二百十九條：
偽造之印章、印文或署押，不問屬於犯人與否，沒收之。
